臺灣高等法院刑事判決　　　　　　　 95年度交上易字第280號
上　訴　人
即　被　告　乙○○
上列上訴人因過失傷害案件，不服臺灣臺北地方法院95年度交易
字第447號，中華民國95年8月31日第一審判決（起訴案號：臺灣
臺北地方法院檢察署95年度偵字第6827號），提起上訴，本院判
決如下：
    主  文
上訴駁回。
    事  實
一、乙○○係營業小客車司機，平日以駕駛營業小客車載送乘客
    為業，係從事駕駛業務之人，於民國95年3月13日晚間7時30
    分許，駕駛車牌號碼車號150-LK營業小客車，沿臺北市○○
    區○○路由南往北方向行駛，行經松仁路與忠孝東路5段交
    岔路口，於前行交通號誌為綠燈，右轉忠孝東路，本應注意
    汽車行駛時，駕駛人應注意車前狀況，且行近行人穿越道前
    ，應減速慢行，遇有行人穿越時，無論有無交通警察指揮或
    號誌指示，均應暫停讓行人先行通過，而當時雖下雨，然夜
    間有照明、視距良好、無障礙物，並無不能注意之情事，竟
    疏未注意，即冒然右轉並前行，不慎右前車身撞及於交岔路
    口行人穿越道上，依綠燈交通號誌，由南往北穿越忠孝東路
    之行人劉益群，致劉益群跌落地面，頭部著地，受有左上肢
    肘部擦瘀傷5公分乘以5公分、顱骨骨折、兩側額葉硬腦膜下
    出血、腦內出血、右側外傷性蜘蛛網膜下腔出血傷害。乙○
    ○肇事後，旋自行報警處理，於有偵查犯罪職權公務員查覺
    犯罪前，即向到場之警員坦承肇事，自首接受裁判。劉益群
    經送醫治療，因車禍碰撞使顱底嗅覺神經挫傷，致喪失嗅覺
    功能，受有毀敗嗅能之重傷。
二、案經劉益群之妻甲○○訴由臺北市政府警察局信義分局報請
    臺灣臺北地方法院檢察署檢察官偵查起訴。
    理  由
一、卷附臺北市政府警察局交通警察大隊道路交通事故現場圖、
    道路交通事故補充資料表、道路交通事故調查報告表(一)(二)、
    自首情形紀錄表、臺北市立聯合醫院仁愛院區驗傷診斷書、
    行政院國軍退除役輔導委員會臺北榮民總醫院（下稱臺北榮
    民總醫院）診斷證明書、臺北榮民總醫院95年8月4日北總企
    字第0950014929號函、95年11月21日北總企字第0950022419
    號函，雖屬被告以外之人於審判外之陳述，然當事人於法院
    調查證據時，未於言詞辯論終結前聲明異議，本院審酌該書
    面陳述作成時之情況，認為適當，依刑事訴訟法第159條之5
    規定，得為證據，合先敘明。
二、前揭上訴人即被告乙○○駕駛營業小客車肇事，致被害人劉
    益群受有傷害之事實，有(一)臺北市政府警察局交通警察大隊
    道路交通事故現場圖、道路交通事故補充資料表、道路交通
    事故調查報告表(一)(二)，現場照片等在卷可稽（見偵字第6827
    號卷第24頁至第27頁、他字第2264號卷第32頁、第36頁至第
    38頁）。(二)被害人受有左上肢肘部擦瘀傷5公分乘以5公分、
    顱骨骨折、兩側額葉硬腦膜下出血、腦內出血、右側外傷性
    蜘蛛網膜下腔出血傷害等情，有臺北市立聯合醫院仁愛院區
    驗傷診斷書、臺北榮民總醫院診斷證明書，附卷可按（見他
    字第2264號卷第9、22頁）。(三)被害人因外力碰撞，使顱底
    嗅覺神經挫傷，致達喪失嗅覺功能之程度等情，有臺北榮民
    總醫院95年8月4日北總企字第0950014929號函、95年11月21
    日北總企字第0950022419號函，附卷可據。(四)證人張資政於
    原審證稱：我當時走在被害人後方約3到5公尺，行進方向燈
    號為綠燈，被害人過馬路時，行人穿越道之號誌為綠燈。車
    禍發生時，號誌顯示尚有15秒可供通行，當時被告自左邊駛
    來，沒有煞車就撞倒被害人，被害人以正常行進速度通行，
    用走的，沒有用跑的，被告車輛是在行進中撞到被害人等語
    （見原審卷第46、47頁）。(五)被告於警詢、檢察官訊問及原
    審、本院均坦承其為營業小客車司機，駕駛營業小客車於前
    揭時、地肇事，致被害人受傷等情（見偵字第6827號卷第10
    、11、31頁、原審卷第45頁、本院卷第40頁）。
三、按汽車行駛時，駕駛人應注意車前狀況，並隨時採取必要之
    安全措施；汽車行近行人穿越道前，應減速慢行，遇有行人
    穿越時，無論有無交通警察指揮或號誌指示，均應暫停讓行
    人先行通過，為95年6月30日修正發布前道路交通安全規則
    第94條第3項、第103條所明定。依前述交通事故現場圖及現
    場照片所示（見偵字第第6827號卷第24頁至第27頁），被告
    右轉忠孝東路後，至交岔路口行人穿越道上發生碰撞地點，
    距離為17.5公尺，該處視野清楚。而被害人係被車輛右前車
    身碰撞，以車輛行駛速度較路人步行速度為快，被告右轉後
    ，行駛至碰撞地點前，距離不短，其如能注意車前狀況，並
    於行近行人穿越道前，減速慢行，暫停讓行人先行通過，應
    會發現被害人正在走路穿越人行穿越道，當能及時煞停閃避
    。而被告於警詢時供述：我撞到被害人，才知道；於檢察官
    問時供述：我模糊中看到被害人黑影，緊急煞車，仍撞上，
    我沒有看清楚，因當時下雨；於原審供述：被害人過馬路時
    ，我沒有看到，是撞到我的車，我才看到各等語（見偵字第
    6827號卷第22、47頁、原審卷第22頁），足認被告未依上述
    規定注意車前狀況，及行近行人穿越道前，減速慢行，暫停
    讓行人先行通過。被告應注意，且事故發生時雖下雨，然夜
    間有照明、視距良好、無障礙物，並無不能注意之情事，而
    疏未注意遵守規定行車，其於本件車禍肇致被害人受傷，有
    過失責任，至堪認定。
四、被告行為後，刑法於94年2月2日修正公布，95年7月1日施行
    ，其中第10條第4項第3款關於重傷之定義，修正前係規定毀
    敗語能、味能或嗅能，修正後規定毀敗或嚴重減損語能、味
    能或嗅能。如前所述，被害人因上述車禍碰撞，使顱底嗅覺
    神經挫傷，致喪失嗅覺功能，應認其嗅能已毀敗，受有重傷
    。
五、被告辯稱：係被害人跑步過馬路，撞到我的車輛，並非車輛
    撞到被害人等語。經查，證人張資政已證述被害人依燈號指
    示以正常速度過馬路。且被告於本件車禍事故，有過失責任
    ，已如前述，而被害人既係依綠燈燈號，由行人穿越道，穿
    越馬路，並未違反交通規則，不論係被告車輛撞到被害人，
    或被害人撞到被告車輛，均不影響過失責任之認定。被告所
    辯，係卸責之詞，不能採取。本件事證明確，被告犯行堪以
    認定，應依法論科。
六、被告行為後，刑法施行法於95年6月14日修正公布，增訂第1
    條之1，95年7月1日施行，將刑法分則編所定罰金之貨幣單
    位均改為新臺幣，並將罰金數額分別提高為30倍或3倍，而
    94 年2月2日修正公布，95年7月1日施行前刑法第33條第5款
    規定，罰金刑為銀元1元即新臺幣3元以上，修正後規定為新
    臺幣1千元以上，比較結果，法定刑有罰金刑之刑法第284條
    第2項後段，以修正前規定有利於被告，依刑法第2條第1項
    規定，應適用修正前規定。另修正前刑法第62條規定「對於
    未發覺之罪自首而受裁判者，減輕其刑。但有特別規定者，
    依其規定」，修正後規定「對於未發覺之罪自首而受裁判者
    ，得減輕其刑。但有特別規定者，依其規定」，比較結果，
    以修正前規定有利於被告，依刑法第2條第1項規定，適用修
    正前規定。
七、核被告所為，係犯修正前刑法第284條第2項後段之業務過失
    傷害致人重傷罪。又被告係汽車駕駛人，其駕車行經行人穿
    越道不依規定讓行人優先通行，因而致人受傷，應依道路交
    通管理處罰條例第86條第1項規定，加重其刑。被告肇事後
    ，旋自行報警處理，於有偵查犯罪職權公務員查覺犯罪前，
    即向到場之警員坦承肇事，自首接受裁判，有自首情形紀錄
    表，在卷可佐（見他字第2264號卷第36頁），應依修正前刑
    法第62條前段規定，減輕其刑，並先加後減。
八、原審認定被告罪證明確，援引修正前刑法第284條第2項後段
    、第62條前段，道路交通管理處罰條例第86條第1項，罰金
    罰鍰提高標準條例第1條前段規定，並審酌被告過失程度，
    被害人所受傷勢不輕，及事後迄未賠償被害人損失，達成民
    事和解之犯罪後態度，暨被告之素行、生活狀況等一切情狀
    ，量處有期徒刑8月。經核認事用法均無不合，量刑亦稱妥
    適。被告上訴意旨，仍執前詞，否認犯罪，或以原判決量刑
    過重為由，指摘原判決不當，提起上訴，洵無理由，應予駁
    回。
據上論斷，應依刑事訴訟法第368條，判決如主文。
本案經檢察官鄭銘謙到庭執行職務。
中　　華　　民　　國　　96　　年　  　1　　月　　2　　日
　　　　　　　　　刑事第十三庭審判長法  官  曾德水
                                    法  官  王炳梁
                                    法  官  李錦樑
以上正本證明與原本無異。
不得上訴。
                                    書記官  吳金來
中　　華　　民　　國　　96　　年　  　1　　月　　2　　日
附錄：本案論罪科刑法條全文：
刑法第284條第2項。
（過失傷害罪）
從事業務之人，因業務上之過失傷害人者，處 1 年以下有期徒
刑、拘役或1 千元以下罰金，致重傷者，處 3 年以下有期徒刑
 、拘役或 2 千元以下罰金。
